【裁判字號】    89,上訴,49
【裁判日期】    890216
【裁判案由】    竊盜
【裁判全文】
臺灣高等法院臺中分院刑事判決                      八十九年度上訴字第四九號
    上  訴  人  臺灣台中地方法院檢察署檢察官
    被      告  丙○○
    選任辯護人  李郁芬
                陳國華
右上訴人因被告竊盜案件，不服台灣台中地方法院八十八年度訴緝字第四○七號中華
民國八十八年十一月十日第一審判決（起訴案號：台灣台中地方法院檢察署八十二年
度偵字第二○七八九號；併辦案號：台灣花蓮地方法院檢察署八十三年度偵字第二○
八一號），提起上訴，本院判決如左：
    主  文
原判決撤銷。
丙○○共同連續攜帶兇器、毀壞安全設備竊盜，累犯，處有期徒刑參年。
扣案如附表所示之物均沒收。
    事  實
一、丙○○有竊盜前科多次，其中所犯竊盜罪經台灣嘉義地方法院判處有期徒刑一年
    八月，嗣減為有期徒刑十月確定部分，於八十年四月九日執行完畢，丙○○另於
    八十一年間再因竊盜罪經台灣台中地方法院判處有期徒刑一年二月，於八十二年
    六月三十日經最高法院上訴駁回確定而拒不到案執行，經台灣台中地方法院檢察
    署於八十三年一月二十八日通緝。丙○○竟仍不知悔改而於上開竊盜案件判決確
    定後，由丙○○以000－000000號行動電話聯絡翁省本（業經台灣台中
    地方法院以八十三年度訴字第一○○號判決，判處有期徒刑二年六月確定）南下
    台中，其二人並共同基於意圖為自己不法所有之概括犯意聯絡，由丙○○駕駛Ｍ
    Ｂ－七九○六號自小客車內載翁省本，並攜帶丙○○所有足以供兇器使用如附表
    編號一之行竊工具，先於八十二年十一月十二日凌晨二時許，在台中市○○路二
    五巷口台灣土地銀行招待所前附近，由翁省本擔任把風，被告丙○○持上開工具
    ，打開停放在該處屬福燦塑料有限公司所有，由負責人乙○○使用之車牌號碼Ｍ
    Ｑ－七四八九號自用小客車之車門，再以破壞電門接線方式，竊取該自用小客車
    得手，丙○○旋改駕駛上開甫竊得之ＭＱ－七四八九號自用小客車內載翁省本，
    續在台中市內各處搜尋下手目標，並先後連續以起子打破小客車左前玻璃之方式
    ，竊取三輛不詳車號之自用小客車內（失主無從查明），編號一六一七七○號、
    編號ＸＲ－Ｕ八○號之ＳＯＮＹ牌汽車音響主機二台、ＳＯＮＹＣＤ牌汽車音響
    主機一組、ＳＯＮＹＣＤ遙控器、菲立浦電動刮鬍刀一只、ＯＫＩ行動電話一具
    。迄同日凌晨四時五十分許，正推由翁省本以起子打破停放在台中市北屯區○○
    ○街廿七－二號前，屬甲○○所有車牌號碼ＮＰ－二一九九號自用小客車之左前
    車窗，並將該車內之汽車音響抽出移入其實力支配之下，而已屬竊盜既遂時，適
    為巡邏經過之台中市警察局第五分局四平派出所警員發覺，並上前當場逮捕翁省
    本，丙○○見狀迅即駕車逃逸。
二、丙○○又於八十二年十一月十六日凌晨一時三十分許，夥同另一不詳姓名之成年
    男子，其二人並共同基於意圖為自己不法所有之犯意，丙○○並承上竊盜之概括
    犯意，再駕駛ＭＢ－七九○六號自小客車內載一不詳姓名成年男子，並攜帶丙○
    ○所有足以供兇器使用如附表編號二之行竊工具，同往花蓮縣吉安鄉天城村二一
    五之二號周淑霞之蘭花園，以鐵剪剪斷該蘭花園之鐵絲網及門上掛鎖後，由該蘭
    花園之門進入其內竊取得周淑霞所有之蘭花十五盆，隨即為周淑霞發現而以電話
    託請友人鄭銀發報警，丙○○與該不詳姓名成年男子見警方趕抵現場，迅即駕駛
    ＭＢ－七九○六號（按經變造為ＭＢ－七○○○號車牌，此部分未據起訴，亦不
    能證明與本案有裁判上一罪之關係）逃離現場，而於慌亂之中將該車駛入現場水
    溝內並卡住，丙○○及該不詳姓名成年男子乃棄車逃逸，嗣經警扣押得丙○○所
    有如附表編號二供行竊所用之工具一袋（內有鐵剪壹支、鐵鉤壹支、扳手肆支、
    鉗子貳支），並於ＭＢ－七九○六號自小客車內搜得丙○○妻弟林清涼申請供丙
    ○○使用之000－000000號行動電話一支，暨記事本二本、鞋子、外套
    等物。
三、案經台中市警察局第五分局報請台灣台中地方法院檢察署檢察官偵查起訴及移送
    併辦。
    理  由
一、訊據被告丙○○（以下稱被告）矢口否認有何有右揭竊盜犯行，辯稱：翁省本所
    稱綽號「阿亮」之人並非指伊，翁省本已在原審陳述明確，伊並未與翁省本共同
    行竊；又伊妻弟林清涼固曾申請000－000000號行動電話供伊使用，且
    伊亦曾於八十二年十一月十二日至同年月十四日，向伊兄葉玉火借用ＭＢ－七九
    ○六號自用小客車，然伊於還車時忘記將車上之記事本、鞋子、外套、行動電話
    拿下，嗣該車及伊所有忘記拿下之物均為他人所竊，伊並未曾駕駛該車前往花蓮
    行竊云云。經查：
(一)(1)被告確有為事實欄一部分所載之竊盜犯行，業據共犯翁省本自警局初訊時起，迄
    本院八十三年度上訴字第三三三六號即翁省本竊盜一案審理中，均一再明確供承
    ：伊係與被告共同為事實欄一部分之竊盜犯行。共犯翁省本並於警局初訊中即明
    確供承：伊目前住在台北市○○街○段三十六號，伊與被告是於職訓總隊時認識
    ，伊是打000－000000號行動電話與被告聯絡（偵字第二○七八九號卷
    第十頁、第十一頁背面）；共犯翁省本並於移送檢察官之偵查初訊中明確陳稱：
    伊現住台北市，（行竊）當天是丙○○打電話叫伊下來，當時伊與丙○○開一部
    「雅歌」（三陽）去行竊（偵字第二○七八九號卷第二十九頁背面）；共犯翁省
    本繼於原審中仍為相同之陳述（原審訴字第一○○號卷第四十七頁背面）。本院
    經核共犯翁省本上開供陳之內容，與嗣後查證所得即被告於原審中坦承：伊與
    翁省本於七十五年在監獄執行中認識，伊於八十年出獄，翁省本於八十一年出獄
    （原審訴緝字第四○七號卷第二十頁）。被告嗣又為事實欄二部分之竊盜犯行
    ，而經警於卡在水溝之ＭＢ－七九○六號自小客車內，所查獲之行動電話號碼亦
    為000－000000號，且上開行動電話係由被告妻弟林清涼申請供被告使
    用，亦據證人林清涼於警訊中證陳明確（詳如後述），上情復為被告所自承。
    被告嗣又為事實欄二部分之竊盜犯行，而於警方趕抵現場逃逸時，慌亂中卡在水
    溝中之ＭＢ－七九○六號自小客車，其車型亦確為三陽「雅歌」，有現場照片附
    卷可證，且上開車輛亦係被告向其兄葉玉火借得（詳如後述）。被告於為本件
    犯行時，住居於台中縣豐原市○○路○段二七二弄八號，有被告之戶籍謄本附卷
    可證（原審卷第十四頁），此外為警查獲之ＭＢ－七九○六號自用小客車內，亦
    有多張台中縣豐原市及神岡鄉加油站所開立之統一發票附卷可證。(5)承辦警員黃
    紹輝、阮士長二人所分別制作之報告書（偵字第二○七八九號卷第十五頁、第十
    六頁）均載，與共犯翁省本共同行竊者確有二人，其中一名共犯於警方上前查緝
    時開車逃逸。其內容均至為相符。由共犯翁省本上開供述內容，均與事後調查所
    得之事證至為相符以觀，堪認共犯翁省本於為事實欄一部分之竊盜犯行及上開供
    述時，其心智及辨識能力等均與一般常人無異，其所為不利被告之上述供承內容
    應屬事實。
(2)共犯翁省本上開供承之事實，並核與被害人乙○○（偵字第二○七八九號卷第十
    三頁、第三十六頁）、甲○○（偵字第二○七八九號卷第十四頁、第三十六頁）
    分別於警訊及偵查中指述情節相符，復有贓物領據附卷可證（偵字第二○七八九
    號卷第十九頁、第二十頁）。又依查扣之音響主機有三台之事實以觀，堪認共犯
    翁省本供陳：伊等另於三輛不詳車號之自用小客車內行竊等情，應屬事實。由
    上開共犯翁省本所為供陳至為明確之事實以觀，堪認共犯翁省本於為事實欄一部
    分之犯行，暨其為上開不利於被告之供陳時，應無心智及辨識能力異於常人之情
    況，業如前述。且本院另核共犯翁省本之警訊、偵查及法院審理中之各該筆錄，
    其對犯罪經過等所為相關之陳述均至為詳確，其內並未發現有何幻想虛妄之內容
    ，有共犯翁省本各該訊問筆錄附卷可證，由上各情益見共犯翁省本所為不利被告
    之供陳各情，確屬事實無訛。共犯翁省本縱於八十四年間曾經國立台灣大學醫學
    院附設醫院，鑑定患有「妄想型精神分裂病」之事實，然本院綜觀以上所述各情
    ，堪認共犯翁省本所為不利被告之供述，確屬事實，共犯翁省本患有上開病症之
    事實，並不能為被告有利之認定。而由前述之事實可見共犯翁省本與被告二人至
    為熟識，翁省本顯無誤指被告之可能，共犯翁省本嗣於被告通緝到案後原審調查
    中始改稱：與其共同行竊綽號「阿亮」者，並非被告丙○○等語，無非事後勾串
    迴護被告之詞，不足採信。證人張錦坤雖於原審證稱：伊與被告均駕駛大貨車
    ，八十二年底伊與被告承包台北地鐵工程之土方載運，被告有在台北工地工作云
    云，然查證人張錦坤上開證言之內容並非明確，並不能證明被告於八十二年十一
    月十二日暨十六日確在台北，即並不能證明被告確未為事實欄所載之竊盜犯行，
    且證人張錦坤所為上開證言之內容，亦核與被告於原審供陳：伊以公司名義承包
    廢土運送工程等情不符（原審訴緝字第四○七號卷第二十頁），證人張錦坤所為
    證言之內容，亦無非事後勾串迴護被告之詞，不足採信。被告於八十一年間因
    竊盜罪經台灣台中地方法院判處有期徒刑一年二月，於八十二年六月三十日經最
    高法院上訴駁回確定而拒不到案執行，嗣經台灣台中地方法院檢察署於八十三年
    一月二十八日通緝之事實，亦有被告之全國前案紀錄表附卷可證。綜上所述，
    被告否認曾為事實欄一部分之竊盜犯行，無非事後卸責之詞，不足採信。事證明
    確，被告有為事實欄一所載之犯行，堪以認定。
(二)(1)事實欄二部分即被害人周淑霞之蘭花園確曾遭竊之事實，業據被害人周淑霞、證
    人鄭銀發分別於警訊及偵查中證述甚詳，並有贓物領據附卷可證。另查行竊歹徒
    於逃離現場時，慌亂之中將自用小客車駛入現場水溝內並卡住，其車牌號碼為Ｍ
    Ｂ－七九○六號（按經變造為ＭＢ－七○○○號車牌，此部分未據起訴，亦不能
    證明與本案有裁判上一罪之關係），有該自用小客車照片附警卷可證，而上開車
    輛係屬被告之兄即證人葉玉火所經營之千驊交通股份有限公司所有，亦有該車汽
    車行車執照附卷可證，並經證人葉玉火於警訊及偵查中證述明確。證人葉玉火雖
    於警訊及偵查中證稱：伊已五年未與被告即其弟丙○○見面，而ＭＢ－七九○六
    號自小客車係於八十二年十一月十五日十七時許，停放在苗栗縣竹南鎮公司近巷
    口，而於八十二年十一月十六日上午七時發現失竊，伊於同日上午七時四十分許
    前往警局報案云云，然按證人葉玉火係被告之兄，其與被告間之關係至為密切，
    所為證言之內容難免偏頗迴護被告，已難遽加採信。又上開自小客車車牌並經改
    造為ＭＢ－七○○○，而為上開改造顯須耗費相當時間，另苗栗縣竹南鎮與花蓮
    縣吉安鄉距離甚遠且無高速道路直達，則依證人葉玉火上開證陳之事實，該車顯
    無可能甫在苗栗縣竹南鎮遭竊，隨即變造車牌完成並於極短時間內駛抵花蓮縣吉
    安鄉行竊，足見證人葉玉火所為證言之內容，與事實不符。再被告於為本件犯行
    時，住居於台中縣豐原市○○路○段二七二弄八號，有被告之戶籍謄本附卷可證
    （原審卷第十四頁），而為警查獲之ＭＢ－七九○六號自用小客車內，亦有多張
    台中縣豐原市及神岡鄉加油站所開立之統一發票，業如前述，可見該車長期在台
    中地區活動，證人葉玉火證稱：伊已五年未見過被告云云，亦核與被告在本院調
    查中辯稱：伊於八十二年十一月十二日左右，向伊兄即證人葉玉火借用上開車輛
    等情（本院卷第二十三頁、第二十四頁），二者之內容顯不相符，益見證人葉玉
    火所為證言之內容顯非實在。而由上開事實可見該ＭＢ－七九○六號自用小客車
    ，於本件案發時確由被告向其兄葉玉火借用中。
  (2)另遺留在現場之ＭＢ－七九○六號自用小客車內，並經警查獲有行動電話一支
    ，而上開行動電話經警請電信局人員解碼後，其號碼為000－000000，
    有承辦警員蘇錦貴、伍順正所制作之報告書附警卷可證，而證人即被告妻弟林清
    涼於警訊中證稱：伊聲請000－000000號行動電話之後一、二個星期，
    即將該行動電話交其姊夫即被告丙○○使用，沒有聽過被告說該行動電話遺失或
    借予他人使用；證人葉玉火於警訊中亦證稱：被告曾於八十二年七月中旬，拿該
    000－000000號行動電話給伊使用；事實欄一部分之共犯翁省本亦供承
    ：伊係以000－000000號行動電話與被告連絡，業如前述；即被告亦坦
    承000－000000號行動電話係證人林清涼申請供其使用。由上開各項事
    證足以證明，本件確係被告駕駛ＭＢ－七九○六號自用小客車，前往花蓮縣吉安
    鄉為事實欄二部分之竊盜犯行無訛。被告於本院調查中亦不否認ＭＢ－七九○
    六號自用小客車內，遭警所查扣之記事本、鞋子、外套、及行動電話等為其所有
    （本院卷第二十三頁），被告雖辯稱：上開物品係伊於八十二年十一月十四日左
    右還車時，忘記將上開物品拿下云云，繼雖另又辯稱：上開警方所查扣之物品中
    ，僅其中一本記事本為伊所有等語，然被告於本院調查中曾承認上開經警所查扣
    之物品為其所有，已如前述，且上開000－000000號行動電話確由被告
    使用中，亦如前述，縱被告嗣又否認辯稱各情屬實，即除記事本一本為其所有外
    ，其餘之物並非屬被告所有，然衡諸一般生活經驗，被告顯無於還車予其兄葉玉
    火時，漏未將經常使用之行動電話取走之理，亦無將隨身攜帶之記事本（按該小
    記事本係屬隨身攜帶型）遺漏在車上之理，此外本院另參酌被告上開所辯內容諸
    多不實之情節以觀，堪認被告嗣又改辯稱各語，亦無非事後圖卸刑責之詞，不足
    採信，即被告確有駕駛ＭＢ－七九○六號自用小客車，前往花蓮縣吉安鄉為事實
    欄二所載之竊盜犯行無訛。綜上所述，足見被告上開否認辯稱各語，均無非事
    後卸責之詞，不足採信。事證明確，被告有為事實欄二所載之竊盜犯行，亦洵堪
    認定。
二、按被告為本件竊盜犯行所攜如附表所示之行竊工具，均為金屬製品質地至為堅硬
    ，且該等物品或甚為粗長或兩端甚為銳利，自均為具有殺傷力之兇器，核被告事
    實欄一部分所為係犯刑法第三百二十一條第一項第三款之加重竊盜罪；被告事實
    欄二部分所為係犯刑法第三百二十一條第一項第二、三款之加重竊盜罪。事實欄
    二所載部分雖未據檢察官起訴，然與起訴部分具有連續犯裁判上一罪之關係，本
    院自得併予審理。被告就事實欄一、二部分之竊盜犯行，分別與翁省本、及一不
    詳姓名之成年男子間，均分別互有犯意聯絡及行為分擔，均應論以共同正犯。被
    告先後多次竊盜犯行，時間密接，且所犯構成要件並屬相同，顯係基於概括犯意
    而反覆為之，為連續犯，應從較重即所犯刑法第三百二十一條第一項第二、三款
    加重竊盜罪部分論以一罪，並加重其刑。被告有竊盜前科多次，其中所犯竊盜罪
    經台灣嘉義地方法院判處有期徒刑一年八月，嗣減為有期徒刑十月確定部分，於
    八十年四月九日執行完畢，有台灣台中地方法院檢察署刑案資料查註紀錄表附卷
    可證，並經本院調取最高法院八十二年台上字第三三三六號卷查明無訛，被告於
    五年之內再犯有期徒刑以上之本罪，係屬累犯，應依法遞加重其刑。原審未詳細
    勾稽全案証據調查所得，即為被告無罪諭知，容有未洽，公訴人上訴意旨亦執此
    指摘原判決不當，為有理由，自應由本院將原判決撤銷改判。爰審酌被告有如事
    實欄所載之前科，竟又再犯本件之竊盜罪，足見被告全無悔意惡性非輕，暨其犯
    罪之動機、犯罪之情節、犯罪所生之損害、犯罪後之態度等一切情狀，量處如主
    文第二項所示之刑，以示懲儆。扣案如附表編號一之物品係屬被告所有，且係供
    被告等犯罪所用之物，業據共犯翁省本供明；又附表編號二之物品係被告等行竊
    所用之物，被告雖否認為其所有，然查該等物品係在被告所駕駛之車內查獲，業
    如前述，該等物品顯屬被告所有無訛，上開附表所載之物品自應併予宣告沒收。
    至其餘之扣押物不能證明與本件竊盜犯行有關，爰不另為沒收之諭知，併予敘明
    。
據上論結，應依刑事訴訟法第三百六十九條第一項前段、第三百六十四條、第二百九
十九條第一項前段、刑法第二十八條、第五十六條、第三百二十一條第一項第二款、
第三款、第四十七條、第三十八條第一項第二款，判決如主文。
本案經檢察官朱朝亮到庭執行職務。
中      華      民      國    八十九     年      二       月    十六    日
                                  台灣高等法院台中分院刑事第六庭
                                        審判長法  官  古  金  男
                                              法  官  沈  應  南
                                              法  官  張  祺  祥
右正本證明與原本無異。
如不服本判決應於收受送達後十日內向本院提出上訴書狀，其未述上訴之理由者並
得於提起上訴後十日內向本院補提理由書（均須按他造當事人之人數附繕本）。
                                              書記官  顏  子  良
中      華      民      國    八十九     年      二       月    十八    日
                                                                        Ｑ
附表
一、一字起子貳支、十字起子陸支、尖嘴鉗壹支、六角扳手壹支、挫刀壹支、鐵鉤壹
    支。
二、鐵剪壹支、鐵鉤壹支、扳手肆支、鉗子貳支。
                                                                        Ｑ


司法院資訊處製作；財團法人民間司法改革基金會備份。
